【裁判字號】    91,婚,1006
【裁判日期】    920429
【裁判案由】    確認婚姻不成立
【裁判全文】
臺灣板橋地方法院民事判決  九十一年度婚字第一○○六號
    原      告  丙○○
    訴訟代理人  成介之律師
    送達代收人  乙○○
    被      告  甲○○
右當事人間請求確認婚姻關係不成立事件，本院判決如左：
    主  文
確認丙○○與甲○○之婚姻關係不成立。
訴訟費用由被告負擔。
    事  實
一、原告方面：
(一)聲明：求為判決如主文所示。
(二)陳述：
(１)兩造於民國八十九年七月七日結婚，惟兩造並未舉行公開儀式，亦無婚宴，僅填
    具結婚證書，嗣後向戶政機關辦理登記。
(２)按結婚，應有公開儀式及兩人以上之證人；結婚不具備民法第九百八十二條第一
    項之方式者，無效；民法第九百八十二條第一項、第九百八十八條第一款分別定
    有明文。兩造結婚，既未有公開儀式，自屬無效，為此提起本件訴訟。
(三)證據：提出戶籍謄本、結婚證書為證，並請求訊問證人李育螢、李錦惠。
二、被告方面：
(一)聲明：請求駁回原告之訴。
(二)陳述：
(１)被告與原告結婚並未舉行公開儀式，亦無宴客。
(２)兩名證婚人是兩造的房東，被告記得是他們到兩造住的地方蓋章，俟其等蓋完章
    後，兩造即拿結婚證書回南部辦理結婚登記。
    理  由
一、原告主張兩造於八十九年七月七日結婚，惟兩造並未舉行公開儀式，亦無婚宴，
    僅填具結婚證書，由證婚人蓋章後，持向戶政機關辦理結婚登記之事實，業據原
    告提出戶籍謄本及結婚證書為證，且經證人李育螢證稱：其和原告是十幾年之朋
    友，當時原告拿結婚證書至其上班地點，說要兩個證婚人，其與先生簡永宗，即
    到車上拿取印章，當原告之證婚人，惟並無婚宴。及證人李錦惠證稱：結婚證書
    上介紹人欄是其簽名、蓋章，是在其位於泰山之公司簽的，當時先由其妹李育螢
    簽好後，其再簽章，聽說兩造有訂婚，後來就不了了之，實際上未有婚宴，亦未
    曾參加過兩造之結婚儀式各等語。而被告亦承認其與原告未舉行公開之結婚儀式
    及宴客之情。是本院綜上事證，堪認原告主張之事實為真實。
二、按結婚，應有公開儀式及二人以上之證人。民法第九百八十二條第一項定有明文
    。所謂結婚應有公開之儀式，係指結婚之當事人應行定式之禮儀，使不特定人得
    以共聞共見認識其為結婚者而言。而結婚時之證人，無論是否簽名於結婚證書之
    人，均以曾經到場者為限，若未親到，雖委託他人在結婚證書內代表簽名、蓋章
    ，仍不得認為證人。結婚不具備民法第九百八十二條第一項之方式者，其結婚無
    效。民法第九百八十八條第一款亦定有明文。其次，我國民法雖無婚姻不成立之
    規定，但是，理論上，法律行為必須成立後，才有是否無效之問題，民事訴訟法
    第五百六十八條第一項亦規定得提起確認婚姻不成立之訴，是以，如未具備公開
    結婚儀式，即屬無結婚行為，欠缺法律行為之特定成立要件，婚姻根本不成立，
    是以得訴請確認婚姻關係不成立。查兩造結婚，僅係請李育螢、簡永宗及李錦惠
    於結婚證書上證婚人欄、介紹人欄簽名、蓋章，三人均係在其位於泰山之公司簽
    章，均未親自到場，其等顯非證人可言，且兩造並未舉行任何定式之禮儀，使不
    特定人得以共聞共見認識其為結婚，是兩造顯無結婚行為。又確認婚姻不成立之
    訴，為民事訴訟法第五百六十八條所定，兩造既無結婚行為，惟戶籍登記上仍為
    兩人婚姻之登記，致與事實不符，堪認原告有以確認判決除去此不明確法律關係
    之必要，從而，原告提起本件訴訟為有理由，應予准許。
三、據上論結，原告之訴為有理由，並依民事訴訟法第七十八條，判決如主文。
中      華      民      國    九十二    年      四      月    二十九    日
                                        臺灣板橋地方法院家事法庭
~B法      官  毛崑山
右正本證明與原本無異
如對本判決不服，應於判決送達後二十日內向本院提出上訴狀
中      華      民      國    九十二    年      四      月    二十九    日
~B法院書記官  廖宮仕


司法院資訊處製作；財團法人民間司法改革基金會備份。
